【裁判字號】    88,上訴,1745
【裁判日期】    890119
【裁判案由】    妨害自由等
【裁判全文】
臺灣高等法院高雄分院刑事判決                  八十八年度上訴字第一七四五號
    上  訴  人  丙○○
    即  被  告
                甲○○
右上訴人因妨害自由等案件，不服臺灣屏東地方法院八十八年度訴字第四四八號中華
民國八十八年九月八日第一審判決（起訴案號：臺灣屏東地方法院檢察署八十八年度
偵字第九七二號），提起上訴，本院判決如左：
      主  文
上訴駁回。
      事  實
一、甲○○於民國八十八年一月二十二日凌晨四時許，駕駛車號ＷＭ─二一五一號自
    小貨車附載丙○○，於行經屏東縣東港鎮○○路三西和高桿九四號前，與乙○○
    所駕駛之車號ＳＰ─七七三三號自小客車發生擦撞，致甲○○所駕駛之自小貨車
    翻覆，乙○○遂下車以行動電話通知警方前來處理。詎甲○○、丙○○於爬出車
    外後，竟基於普通傷害及妨害自由之犯意聯絡，甲○○、丙○○二人共同將乙○○強壓在地上，而以強暴之方法剝奪乙○○之行動自由，並隨手持地上之土塊（
    原審載為石塊）及以手毆打乙○○，致乙○○受有右頭頂擦挫傷、前額及左右眼
    眶挫傷青腫（一Ｘ一公分）、（二．五Ｘ一公分）、右手挫裂傷（二Ｘ０．一Ｘ
    ０．一公分）及左膝擦挫傷、皮膚剝落等傷害，迨約半小時後，見警前來處理，
    始將乙○○放開。
二、案經乙○○訴由屏東縣警察局東港分局報請臺灣屏東地方法院檢察署檢察官偵查
    起訴。
      理  由
一、訊據上訴人即被告甲○○、丙○○均矢口否認有何傷害及妨害自由情事；被告甲○○辯稱：當時發生車禍，乙○○想跑，且欲以行動電話聯絡朋友前來，伊害怕
    ，且為防止他逃跑，才出手拉扯，並打乙○○臉部，且將乙○○壓在地上，約五
    分鐘，僅伊壓而已，當時純係氣憤，才會這樣作云云。被告丙○○辯稱：車禍發
    生後，丙○○有受傷，而乙○○有行動電話卻只有打電話給朋友而不報警，並要
    離開現場，伊為防止告訴人逃逸，伊僅以左手將乙○○推到旁邊，伊沒有壓住乙○○，僅在旁邊看，等警方來，是甲○○叫伊看好，別讓他跑掉，並無故意云云
    。但查：右揭事實，迭據告訴人於警訊、偵查、原審暨本院審理時指述歷歷，並
    有告訴人受有前開傷害之驗傷診斷書一紙及照片四幀附卷可憑（分別見警卷第十
    三頁、偵查卷第二十二頁、第二十三頁）；而被告甲○○先於警訊時供稱：我是
    將他押（應係壓）在地上（見警卷第五頁）、於偵查時供稱：我拉他，．．我不
    讓他走；我與丙○○有打他臉部；我們有把他壓在地上，等到他不掙扎時，就把
    他放開（見偵查卷第七頁反面、第八頁）、於原審審理時供稱：有拉告訴人（即
    乙○○）（見原審卷第二十頁）、於本院調查時則供稱：我們有拉扯，．．我有
    出手打到他的臉，打幾下我不知道，有壓在地上，是我壓他的，有叫丙○○在旁
    邊看住（見本院八十八年十二月二十四日筆錄）。被告丙○○則先於偵訊時供稱
    ：甲○○有把他壓在地上，叫我看著他直到警察來（見偵查卷第九頁）、於原審
    審理時供稱：有拉扯打到告訴人（見原審卷第二十頁）、於本院調查時供稱：只
    用左手推他到旁邊（見本院八十八年十二月二十四日筆錄）等語，足見告訴人乙○○前開之指述並非子虛，被告二人共同毆打、強壓告訴人乙○○在地之事實，
    堪以認定；而被告曾以土塊毆打告訴人，業據被告供承在卷，且無法查證被告係
    以石塊毆打告訴人，自尚難認被告係以石塊毆打告訴人。另告訴人於車禍當時所
    使用之0000000000之行動電話通話紀錄所示，告訴人於八十八年一月
    二十二日凌晨四時許車禍發生後，隨即於凌晨四時零九分打一一九報警，並未再
    撥打其他電話號碼等情，有泛亞電信股份有限公司帳單通話紀錄一紙在卷為憑（
    見偵查卷第十九頁），顯然告訴人於車禍發生後確實曾有報警行動，並無離開現
    場及呼叫其朋友之意，被告二人前揭所辯告訴人欲離開現場，伊等為留住告訴人
    ，才阻止其離去，均係事後卸責之詞，不足採信，本件事證明確，被告二人犯行
    均洵堪認定。至於被告持以毆打告訴人之土塊，雖係供犯罪所用之物，但非屬被
    告所有，且非違禁物，自不予宣告沒收，附此敘明。
二、按所謂剝奪人之行動自由，係指不法拘束他人之身體，使其進退行止不得自主自
    由之謂，其行為性質含有相當繼續性，且以行為人具有犯罪故意及不法之行為為
    前提。被告二人所駕駛之自小貨車與告訴人所駕駛之自小客車發生擦撞，如被告
    顧慮告訴人逃逸，因告訴人所駕駛之自小客車停留現場，被告二人自可記下告訴
    人之車牌號碼，即可解決告訴人離開現場而無法找尋之困難，且當時告訴人確曾
    打一一九報警，亦未逃離現場，已詳如前述，則告訴人當時尚非現行犯所可比擬
    。被告二人竟共同將告訴人強壓在地上，長達半小時，並加以毆打告訴人之行為
    ，尚難謂係以防止現行犯脫逃之意思為之，被告二人剝奪人之行動自由乃出於「
    不法」，且基於故意，甚為明顯。核被告二人所為，均係犯刑法三百零二條第一
    項之妨害自由罪及同法第二百七十七條第一項之傷害罪。被告二人間有犯意聯絡
    及行為分擔，均為共同正犯。又被告二人除以強暴之方法剝奪告訴人之行動自由
    外，並毆擊告訴人成傷，則告訴人之傷顯非被告當時施強暴之當然結果，應另成
    立傷害罪。被告二人所犯上開二罪，其間有方、法結果之牽連關係，應從一重之
    妨害自由罪處斷。
三、原審引用刑法第二十八條、第二百七十七條第一項、第三百零二條第一項、第五
    十五條、罰金罰鍰提高標準條例第一條前段之規定，並審酌被告二人素行尚好、
    對告訴人暴力相加、告訴人所生之危害及被告犯罪後仍飾詞圖卸、犯後態度不佳
    等一切情狀，本院並參酌被告二人現仍未與告訴人成立和解，賠償告訴人任何之
    損失之情形，認原審對於被告各量處有期徒刑三月，其認事用法均無違誤，量刑
    亦甚允當。上訴人即被告上訴意旨空言指摘原判決不當，即無理由，應予駁回。
據上論斷，應依刑事訴訟法第三百六十八條，判決如主文。
本案經檢察官陳國全到庭執行職務。
中    華    民    國     八十九     年       一       月       十九     日
                              臺灣高等法院高雄分院刑事第五庭
                                  審判長法官  吳水木
                                        法官  洪慶鐘
                                        法官  陳朱貴
右正本證明與原本無異。
如不服本判決，應於判決送達後十日內向本院提出上訴狀，其未述理由者並應於提
出上訴狀後十日內向本院補提理由書（應附繕本)。
                                      書記官  洪梅枝
中    華    民    國     八十九     年       一       月     二十一     日
附錄本判決論罪科刑之法條：
刑法第二百七十七條第一項
傷害人之身體或健康者，處三年以下有期徒刑，拘役或一千元以下罰金。
刑法第三百零二條第一項
私行拘禁或以其他非法方法，剝奪人之行動自由者，處五年以下有期徒刑、拘役或三
百元以下罰金。
                                               Ｇ


司法院資訊處製作；財團法人民間司法改革基金會備份。
